臺灣臺中地方法院民事判決　八十九年度訴字第三七九○號
　　原　　　告　　岱聖企業有限公司
　　法定代理人　　乙○○○
　　複　代理人　　甲○○
右當事人間請求給付貨款事件，本院判決如左：
    主    文
被告應給付原告新台幣柒萬陸仟壹佰貳拾伍元及自民國八十九年十二月二十日起至清償日止
，按週年利率百分之五計算之利息。
原告其餘之訴駁回。
訴訟費用由被告負擔十分之一，餘由原告負擔。
本判決原告勝訴部分，於原告以新台幣貳萬陸仟元供擔保後，得假執行。但被告如於假執行
程序實施前，以新台幣柒萬陸仟壹佰貳拾伍元為原告預供擔保，得免為假執行。
原告其餘假執行之聲請駁回。
    事    實
甲、原告方面：
  一、聲明：
    （一）被告應給付原告新台幣（下同）八十七萬五千一百九十五元，及自起訴狀繕本送
          達被告翌日即民國八十九年十二月二十日起至清償日止，按週年利率百分之五計
          算之利息。
    （二）願以現金或等值之有價證券供擔保，請准宣告假執行。
  二、陳述：
    （一）緣被告於八十七年六月二日至二十九日及八十八年八、九月間，陸續向原告購買
          生產瞬間接著劑所需之鋁管及AB膠數批，總計積欠八十七年六月份之貨款七十九
          萬九千零七十元及八十八年八、九月份之貨款七萬六千一百二十五元，然原告雖
          屢次催討，被告仍拒不清償。為此依買賣契約之法律關係，請求被告給付上開貨
          款合計八十七萬五千一百九十五元，及自起訴狀繕本送達被告翌日即八十九年十
          二月二十日起至清償日止，按週年利率百分之五計算之遲延利息。
    （二）對被告抗辯所為之陳述：
　　 １、兩造間生意往來已十餘年，雙方就每期貨款之支付，均係約明於翌月月底對帳後
　　　　，由被告簽發三個月之遠期支票交付原告。經查，八十七年六月份之貨款，原告曾
        於八十八年十月十八日，連同八十八年八、九月份之貨款，一併向被告請款，並經
        被告之會計人員陳靜芬簽名確認。詎被告竟先後多次以資金調度困難為由請求原告
        同意延後付款，被告並繼續向原告訂貨以取得原告之信任，嗣再於八十八年十一月
        二十日以存證信函通知原告因貨品瑕疵問題欲洽談索賠事宜。原告因念及兩造商誼
        ，經多次私下向被告請求付款未果後，始於八十九年八月間聲請鈞院核發支付命令
        。
      ２、按「請求權定有清償期者，自期限屆滿時起即可行使，依民法第一百二十八條之
          規定，其消滅時效應自期限屆滿時起算」，最高法院著有二十九年上字第一四八
          九號判例可資參照。兩造間係約定：每期貨款之清償應自翌月月底結算後三個月
          始得請求，已如前述；則揆諸前揭判例意旨，本件關於八十七年六月份之貨款，
          自得請求之時（八十七年十月）起算，迄原告聲請核發支付命令（八十九年八月
          三十日）時止，並未罹於消滅時效。
      ３、次按「買受人應按物之性質，依通常程序從速檢查其所受領之物。如發見有應由
          出賣人負擔保責任之瑕疵時，應即通知出賣人」、「買受人怠於為前項之通知者
          ，除依通常之檢查不能發見之瑕疵外，視為承認其所受領之物」，民法第三百五
          十六條第一項、第二項定有明文。經查：本件被告主張於八十七年六月份向原告
          所購鋁管及AB膠等，存有鋁管品質處理不當、印刷不良、AB膠充填錯誤等瑕疵。
          然鋁管之品質及外觀印刷是否不良，僅需肉眼即可檢視，至充填鋁管之Ａ膠係透
          明無色液體，Ｂ膠係淡黃色液體，被告商行受領貨品之人通常會抽樣檢查，此極
          易分辨。縱該貨品間接外銷，國外買主於約一個月受領後必然因混合Ａ膠及Ｂ膠
          （按：二劑混合始有黏性）而得迅速發現是否充填錯誤，殊無遲至一年半後始反
          映印刷不良、充填錯誤等瑕疵之理。況上開貨品果有瑕疵，被告僅需悉數退回，
          原告即會補送合於品質之貨品，此一事實僅需參諸前揭對帳單下方附註：「如有
          不良品，務請洽本公司並退回，本公司必會補送，謝謝合作！」等語即明。是徵
          諸上開法文意旨及事實可知：八十七年六月份之貨品並無任何瑕疵，縱有瑕疵，
          亦因被告未即時通知原告並退回要求補送而視同承認已受領之貨品。
  三、證據：提出簽認單二紙及對帳單、存證信函各一份為證。
乙、被告方面：
  一、聲明：
    （一）原告之訴駁回。
    （二）如受不利判決，願供擔保請准免為假執行。
  二、陳述：
    （一）對於八十八年八、九月份之貨款尚有七萬六千一百二十五元未清償一事不爭執。
    （二）八十七年六月份之貨款部分：
      １、按民法第一百二十七條第八款規定：商人所供給之商品及產物之代價請求權，因
          二年間不行使而消滅。本件依雙方交易之慣例，乃以月結之方式計算，由被告於
          翌月付清貨款。是八十七年六月份之貨款，被告應於八十七年七月份清償，並非
          如原告所稱：以發三個月期票之方式為清償。
      ２、原告雖另提出編號四三０四號之簽認單一紙，以為被告在八十八年十月十八日已
          有承認原告該筆貨款請求權存在之證明，惟：
          (1)該簽認單與原告所提另張編號四三０三號真正之簽認單間，兩者請求之貨款（
            八十七年六月份及八十八年八、九份）相隔一年，竟屬連號；且八十八年八、
            九月份之貨款發生時間在後，簽認單號序在前，八十七年六月份之貨款時間在
            前，號序反而在後。
          (2)依原告所指為被告會計人員陳靜芬同時簽署之兩張簽認單，其經手人「陳」之
            筆跡不同，「星南行」之商號章亦明顯相異，該八十七年六月份貨款之簽認單
            ，顯係偽造。
      ３、原告八十七年六月份之貨款，既應於八十七年七月起二年內向被告請求，其所提
          出之編號四三０四號簽認單亦非真正，本件即無何消滅時效中斷事由之存在可言
          ，原告遲至八十九年八月三十日始向鈞院依督促程序聲請發支付命令，其請求顯
          已罹於消滅時效，被告自得依民法第一百四十四條第一項之規定，拒絕此部分貨
          款之給付。
      ４、又縱設原告此筆貨款債權尚未罹於時效，因本件原告生產之鋁管品質處理不當、
          印刷不良、AB膠充填錯誤，且交貨遲延，導致被告外銷時損失慘重，總計受損及
          賠償之金額約為美金四萬元（折合台幣約一百二十八萬元）。被告前於八十八年
          十一月二十日，以台中大坑郵局第七四七號存證信函催告原告於八十八年十二月
          六日上午十時至被告營業處所商議，然被告因心虛詞窮，不敢為會算處理，反於
          事隔一年後，再對被告起訴請求此筆貨款，原告之請求，要無理由。
      ５、本件兩造生意往來十餘年，原告依交易慣例（無契約預定），本應擔保系爭貨品
          之品質，詎原告提供之貨品，缺少依交易慣例保證之品質，被告得依民法第三百
          五十九條前段之規定，請求減少價金，或依同法第三百六十條前段之規定，請求
          不履行之損害賠償；並依民法第三百三十四條前段之規定，以得請求減少或賠償
          之金額一百二十八萬元，與原告請求之八十七年六月份貨款七十九萬九千零七十
          元抵銷，則原告此部分之請求，亦全無理由。
  三、證據：提出商號章印文及證人陳靜芬庭外之簽名一份為證；並聲請傳訊證人陳靜芬及
      鑑定編號四三０四號簽認單上「陳」簽名筆跡之真偽。
丙、本院依職權命證人陳靜芬當庭簽名十次，並命被告提出載有證人簽名筆跡之文件六份供
    送請鑑定筆跡。
    理    由
甲、本件原告起訴主張：被告於八十七年六月及八十八年八、九月間，各向原告購買生產瞬
　　間接著劑所需之鋁管及AB膠數批，分別積欠貨款達七十九萬九千零七十元及七萬六千一
    百二十五元，屢經催討，皆拒不清償，為此依買賣契約之法律關係，請求被告給付上開
    貨款合計八十七萬五千一百九十五元，及自起訴狀繕本送達被告翌日即八十九年十二月
    二十日起至清償日止，按週年利率百分之五計算之遲延利息等語。並提出對帳單、存證
    信函各一份、簽認單二紙等為證。
乙、被告對於積欠原告八十八年八、九月份之貨款七萬六千一百二十五元一事不爭執。惟對
    於八十七年六月份之貨款七十九萬九千零七十元部分，另以：原告提出之編號四三０四
    號簽認單並非真正，原告請求之此部分貨款，已罹於消滅時效；又縱未罹於消滅時效，
    因此部分之貨品存有鋁管品質處理不當、印刷不良、AB膠充填錯誤等瑕疵，且原告交貨
    遲延，導致被告受有約美金四萬元（折合台幣約一百二十八萬元）之損害，被告自得就
    此部分，依民法第三百五十九條前段或第三百六十條前段之規定，請求減少價金或不履
    行之損害賠償；並依民法第三百三十四條前段之規定，與原告此部分之請求抵銷，則原
    告此部分之請求即全無理由等語，資為抗辯。
丙、兩造對於：一、原告請求之八十七年六月份貨款（下稱系爭貨款）是否已罹於消滅時效
    ？及二、原告此部分之貨品是否存有瑕疵，被告得否主張抵銷？等項存有爭執。經查：
  一、關於系爭貨款之清償期，原告稱：兩造間就每期貨款之支付，均係約明於翌月月底對
      帳後，由被告簽發三個月之遠期支票交付原告，故八十七年六月份之貨款，其清償期
      為八十七年十月等語；惟此業為被告所否認，原告則無任何舉證以實其說；即從原告
      提出之兩紙簽認單形式（請求之貨款年、月份及簽認之時期）觀之，亦無從得致與原
      告上開主張一致之推論，是原告稱：八十七年六月份之貨款應於八十七年十月清償等
      語，顯屬無據。惟兩造間對於「依雙方交易之慣例，乃以月結之方式計算，於翌月結
      算」一事，並無爭執，而無論是否以三個月之遠期支票方式為清償，被告應於交易成
      立之翌月底前，為清償貨款而提出給付，要屬無疑，則系爭貨款清償期之認定，應如
      被告所述：於翌月即八十七年七月底前為清償。
　二、按「消滅時效，自請求權可行使時起算」，民法第一百二十八條前段定有明文。又「
      請求權定有清償期者，自期限屆滿時起即可行使，依民法第一百二十八條之規定，其
      消滅時效應自期限屆滿時起算」，最高法院二十九年上字第一四八九號亦著有判例可
      資參照。則本件系爭貨款之消滅時效，即應自清償期屆滿之八十七年八月一日起算。
  三、次按消滅時效得因債務人之承認而中斷；時效中斷者，自中斷之事由終止時，重行起
      算，民法第一百二十九條第一項第二款、第一百三十七條第一項分別定有明文。本件
      原告提出編號四三０四號之簽認單一紙，並稱：其上「10/18 陳」字樣，係原告於八
      十八年十月十八日向被告請款時，由被告會計人員陳靜芬於其上所為確認之簽名等語
      。若然，則可認為本件就系爭貨款之請求權，已有時效中斷之事由存在。惟查：
    （一）證人即被告之會計人員陳靜芬已到庭證稱：其並未見過系爭編號四三０四號之簽
          認單，簽認單上之「10/18 陳」字樣亦非其所書寫等語（本院九十一年一月二十
          二日準備程序筆錄）。
    （二）系爭編號四三０四號簽認單上之被告商號章印文，與另紙編號四三０三號之簽認
          單相較，即以肉眼觀之，亦明顯可見於「梅花辦」及「星南行」之字元間距間，
          存有不同，原告對此亦未否認。雖原告另稱：被告可能有二以上之商號章等語，
          惟此業經證人陳靜芬當庭否認（同前準備程序筆錄）。參以依原告所述：此兩張
          簽認單皆係同時交由證人陳靜芬簽認等語，則於一時一地、相類文件上所蓋用之
          商號章，竟會使用不同之商號章，原告所主張之事實，不無違反常情之處。
    （三）本件雖經送請內政部警政署刑事警察局及法務部調查局鑑定該四三０四號簽認單
          上證人簽名筆跡之真偽，惟該二機關皆函覆：因字跡過少、無法進行鑑定等語，
          此有內政部警政署刑事警察局九十一年四月二日刑鑑字第０九一００六二五八四
          號函及法務部調查局九十一年五月八日調科貳字第０九一００二九一九一０號函
          在卷可稽。
    （四）按「私文書之真正，如他造當事人有爭執者，則舉證人應負證其真正之責」，又
          「當事人提出之私文書，必先證其真正，始有形式上之證據力，更須其內容與待
          證事實有關，且屬可信者，始有實質上之證據力」，最高法院四十七年台上字第
          一七八四號、二十二年上字第二五三六號分別著有判例可資參照。本件系爭編號
          四三０四號之簽認單，依上所述，原告尚未盡其證明為真正之責，則就被告有無
          因承認而消滅時效中斷一事，自難認有何證據力。從而，本件並無中斷消滅時效
          之事由存在，原告八十七年六月份貨款之請求權，應自八十七年八月一日起算，
          於八十九年七月三十一日即已時效完成。原告遲至八十九年八月三十日始依督促
          程序聲請發支付命令向被告請求給付，顯已罹於消滅時效，被告自得依民法第一
          百四十四條第一項之規定，拒絕此部份貨款之給付。
  四、原告請求之系爭貨款既已罹於消滅時效，本院即無再就被告抵銷之抗辯加以審查之必
      要，爰不就兩造此部分之攻擊、防禦方法及舉證一一論述。
丁、綜上所述，本件原告起訴請求被告給付貨款，於被告已承認之七萬六千一百二十五元及
    自起訴狀繕本送達翌日即八十九年十二月二十日起至清償日止，按週年利率百分之五計
    算之遲延利息範圍內，為有理由，應予准許，逾此部分之請求，因已罹於消滅時效，為
    無理由，應予駁回。
戊、本件原告勝訴部分，兩造分別陳明願供擔保請准宣告假執行或免為假執行，除原告以「
    等值之有價證券」為供擔保條件，其聲明尚未特定，應予駁回外，核均無不合，爰分別
    酌定相當之擔保金額，准許之。至原告敗訴部分，其假執行之聲請已失所附麗，應併予
    駁回。
己、結論：本件原告之訴為一部有理由、一部無理由，依民事訴訟法第七十九條但書、第三
    百九十條第二項、第三百九十二條，判決如主文。
中　　　華　　　民　　　國　　九十一　　年　　　六　　　月　  二十六　　日
                            臺灣臺中地方法院民事第四庭
~B審判長法官　張恩賜
~B法　　　官　許秀芬
~B法　　　官　鄧敏雄
右為正本係照原本作成。
如對本判決上訴，須於判決送達後廿日內向本院提出上訴狀。
中　　　華　　　民　　　國　　九十一　　年　　　六　　　月　　 二十六　 日
~B法院書記官　黃惠閔
